【裁判字號】    99,再易,30
【裁判日期】    990813
【裁判案由】    再審之訴
【裁判全文】
臺灣高雄地方法院民事裁定              99年度再易字第30號
再審原告    乙○○
再審被告    甲○○
上列當事人間請求損害賠償事件，再審原告對於中華民國99年6
月7 日本院98年度簡上字第180 號確定判決提起再審之訴，本院
裁定如下：
    主  文
再審之訴駁回。
再審訴訟費用由再審原告負擔。
    理  由
一、再審意旨略以：
(一)、鼠患部分：再審原告自初送狀中陳述入住初始便發現鼠患，
    但在歷次之送狀中僅提及民國95年發現鼠患之來處，因後門
    鐵門銹蝕很大一個洞，並未「改稱95年發現鼠患」，且於98
    年5 月4 日狀中第2 頁九中解釋院方之不了解，且多次庭訊
    中亦有2 、3 次由法官確認再審被告係租給再審原告1 人，
    豈有可能同時兼顧搬家之初的歸位、尋犬，瞭解生活環境及
    來往路徑，且再審原告係向再審被告租用高雄縣大寮鄉○○
    村○○街58號之房屋（下稱系爭房屋），何來占有之說。
(二)、關於環境清潔維護與過度潮濕之說：再審原告於98年3 月10
    日狀中事實及理由三中所提及違建3 樓屋頂上之鴿舍原為一
    女尼所有，但其屬那次買賣的屋主便須由院方查證之，未有
    其存在何來遭排水管阻塞，畢竟2 樓客廳之排水管亦不見水
    來處，在97年6 月17日先行發現1 樓大量滴水之際亦不確知
    2 樓之水來處，會歷經49日方修復亦是在後數日再審被告僱
    用之專業人士方查知主因在排水管。
(三)、再審原告未提出系爭房屋土地及建物申報總價之相關資料：
    再審原告未能提出之理由已於98年7 月21日事實及理由(二)中
    及於庭訊中面告法官須由院方提出申請，此部分可能是再審
    原告誤認此舉院方便會進行考證，不意判決竟如是，現今只
    好懇請院方除查證系爭土地及建物申報總價，但以訴訟前之
    數據為準，另應查證再審原告於98年5 月4 日狀中上訴主因
    二中提及之74年4 月4 日再審原告於台南縣省道車禍之報案
    資料及連夜北送台北馬偕醫院之病歷資料可有造成健康嚴重
    之損傷。
(四)、遭白蟻蛀蝕之書本及經溢水、漏水遭損之物品：歷經鼠患、
    溢水、滴水所造成之損失雖無單據可憑，前庭訊中亦欲拿前
    租住戶之掛號待領單以資證明經過歲月已不見字跡，即便再
    審原告留有已無數據之發票等據可證乎，但照片所示幾經泡
    水等物（見98年2 月3 日狀中附件）無法成立其受損程度嗎
    ？且99年6 月7 日判決第7 頁中2.認係不可能於半年後始僱
    工處理，依照片看來，再審原告得以移動緊急處理積水排除
    問題，餘1 樓及2 樓下方大箱泡水包裝物，因再審原告先前
    受傷，傷及右膝蓋及右髖節致無法蹲且站起無力，加上當時
    已在訴訟中，故僱工協助處理並可作證非為再審原告刻意破
    壞之物，其間亦提及照片未顯示日期無從證明屬97年6 月17
    日所損，幸好當時乃僱工協助於小房間所拍。
(五)、3 樓陽台石棉瓦破洞漏水致衣物受損事：3 樓陽台石棉瓦破
    洞乙事，在多次的庭訊中再審被告先是告知乃屬再審原告過
    度使用故，後又稱乃大雨潑入故，再又模糊焦點討論58及60
    號兩屋之夾縫處，若非為致因故，何必一再故左右而言他，
    因此故再審原告方於99年5 月7 日狀中附件第1 頁中標示陽
    台之規格，了解再審被告答辯合理處何在？
(六)、另原審判決第4 頁1.稱承租人亦負租賃物之保管義務，且數
    次庭訊中法官亦無法一一詢問再審被告可有在第一時間處理
    再審原告所提須修繕處，故再審原告僅就法官詢問部分回答
    ，但亦有另列過程（見97年12月23日附件二）輔助了解，其
    中1次曾於庭訊中明告無法一言以蔽之地回答皆有。
(七)、目前繼續尋屋中，若確定會先通知院方，他遷後系爭房屋之
    證據取得便不在再審原告之能力範圍中，此亦是再審原告兩
    難處，如何得以他遷又可提供實證予院方參酌，實非再審原
    告得以兼顧處。
(八)、錄音資料製作中，拷背好再附上以資實證再審原告所言之應
    對內容可有誣衊之舉。
二、按再審之訴，應以訴狀表明下列各款事項，提出於管轄法院
    為之：(一)、當事人及法定代理人；(二)、聲明不服之判決及提
    起再審之訴之陳述；(三)、應於如何程度廢棄原判決及就本案
    如何判決之聲明；(四)、再審理由及關於再審理由並遵守不變
    期間之證據；再審之訴不合法者，法院應以裁定駁回之，民
    事訴訟法第501 條第1 項、第502 條第1 項分別定有明文。
    易言之，對於確定判決提起再審之訴，應以有民事訴訟法第
    49 6條第1 項各款或第497 條之原因為限，此項原因亦即再
    審理由，必須於訴狀中表明之，否則其訴即屬不合法，毋庸
    命其補正，逕以裁定駁回之；如訴狀內僅云原確定判決有不
    備理由，及未斟酌其提出之證據之違法情形，並未表明任何
    法定再審原因，依上開說明，顯難認其再審之訴為合法（最
    高法院70年台再字第35號著有判例意旨參照）。所謂表明再
    審理由，必須指明確定判決有如何合於法定再審事由之具體
    情事始為相當，倘僅泛言有何條款之再審事由，而無具體情
    事者，仍難謂已合法表明再審事由，既未合法表明再審事由
    ，即為無再審之事由，性質上無庸命其補正（最高法院61年
    台再字第137 判例意旨參照）。
三、經查，本件再審原告於狀內僅記載上述對原確定判決不服之
    事由，不僅未為應於如何程度廢棄原判決及就本案如何判決
    之聲明，且未具體表明原確定判決究有何民事訴訟法所規定
    之法定再審原因（即民事訴訟法第496 條第1 項何款，或係
    主張同法第497 條、第436 條之7 ），難謂已合法具體表明
    再審理由，揆諸前揭說明意旨，其提起再審之訴於法即有不
    合，應予駁回。
四、據上論結，本件再審之訴為不合法，依民事訴訟法第502 條
    1 項、第95條、第78條，裁定如主文。
中    華    民    國    99    年    8     月    13    日
                  民事第六庭  審判長法  官  楊國祥
                                    法  官  黃悅璇
                                    法  官  林書慧
正本係照原本作成。
如對本裁定抗告須於裁定送達後10日內向本院提出抗告狀，並繳
納裁判費新台幣1,000元。
中    華    民    國    99    年    8     月    13    日
                                書記官  史華齡

司法院資訊處製作；財團法人民間司法改革基金會備份。
